【裁判字號】    89,上訴,856
【裁判日期】    890815
【裁判案由】    偽造文書
【裁判全文】
臺灣高等法院高雄分院刑事判決          八十九年度上訴字第八五六號
    上訴人  台灣高雄地方法院檢察署檢察官
    上訴人
    即被告  乙○○
    選任辯護人  蔡勝一
右上訴人因被告偽造文書案件，不服臺灣高雄地方法院八十八年度訴字第二二二四號
中華民國八十八年十二月三十日第一審判決（起訴案號：臺灣高雄地方法院檢察署八
十八年度偵字第二四三九八、二六九０四號），提起上訴，本院判決如左：
      主      文
上訴駁回。
乙○○緩刑年。
      事實及理由
一、本案經本院審理結果，認原審判決之認事用法及量刑，均無不當，應予維持，並
    引用原審判決書所記載之事實、證據及理由。
二、上訴人即被告乙○○上訴意旨雖又辯稱：系爭之面額新臺幣（下同）八十萬元及
    四十萬元支票二張，係告訴人甲○○要伊要李昌安背書，伊就當場背書，伊認為
    夫妻之間，以他名義背書，應該不會反對，且夫妻於日常家務，互為代理人，為
    民法所明文規定，伊前夫李昌安（八十八年六月十五日離婚）於八十五年八、九
    月間，向銀行貸款一百六十萬元及增貸五十萬元，當時繳納頭期款及每月分期款
    ，以及夫妻間之會款等一切日常家務，均由伊負責處理，故伊認為以李昌安名義
    ，純係夫妻日常家務，互為代理人，實無偽造文書之犯意等語。檢察官依告訴人
    甲○○之聲請，上訴意旨則指稱：被告事後毫無悔意，原判決處以有期徒刑六月
    ，量刑過輕等情。
三、惟查，
  (一)夫妻於日常家務，互為代理人，為民法第一千零三條第一項所規定，是其所得代
    理者，僅限於日常之家務，逾此範圍，不能謂有當然代理權。被告以其夫名義在
    支票上背書，增加其夫之額外負擔，尚難認為係日常家務，而以有代理權塞責。
    至被告繳納其夫名義貸款之頭期款及分期款與會款，不論所繳款項係何人支出，
    均未增加其夫之額外負擔，自可謂為日常家務，與本案之支票背書有間。被告未
    經其夫之授權，擅自以其夫名義在支票背書，難謂無偽造文書之犯罪故意。被告
    上訴意旨執前詞指摘原判決不當，為無理由，應予駁回。
  (二)原判決審酌被告並無前科之品行，犯罪動機，所生損害，及坦承犯行等一切情狀
    ，量處有期徒刑陸月，尚無過輕之嫌。檢察官上訴以量刑過輕指摘原判決不當，
    亦非有理由，應併予駁回。
四、又查，被告未曾受有期徒刑以上刑之宣告，有本院被告全國前案紀錄表及臺灣高
    雄地方法院檢察署刑案資料查註紀錄表在卷足憑，而被告為延期清償借款而觸犯
    刑章，對被害人所生損害不大，於審理中表明願分期償還，是其經此刑之宣告，
    當知警惕，應無再犯之虞，本院認所宣告之刑，以暫不執行為適當，併予宣告緩
    刑年。
據上論斷，應依刑事訴訟法第三百六十八條、刑法第七十四條第一款，判決如主文。
本案經檢察官張其主到庭執行職務。
中    華    民    國        八十九      年      八      月     十五     日
                              臺灣高等法院高雄分院刑事第五庭
                                  審判長法官  吳水木
                                        法官  陳朱貴
                                        法官  洪慶鐘
右正本證明與原本無異。
如不服本判決，應於判決送達後十日內向本院提出上訴狀，其未述理由者並應於提
出上訴狀後十日內向本院補提理由書（應附繕本)。
                                      書記官  陳金卿
中    華    民    國        八十九      年      八      月     十六     日
附錄：本判決論罪科刑法條：
刑法第二百十條
偽造、變造私文書，足以生損害於公眾或他人者，處五年以下有期徒刑。
刑法第二百十六條
行使第二百十條至第二百十五條之文書者，依偽造、變造文書或登載不實事項或使登
載不實事項之規定處斷。
                                                                      Ｈ
附件
臺灣高雄地方法院刑事判決                        八十八年度訴字第二二二四號
    公  訴  人  臺灣高雄地方法院檢察署檢察官
    被      告  乙○○  女三十五歲（民國○○○年○月○○○日生）
                        住高雄市三民區○○○路一一一之六號十一樓之二
                        身分證統一編號：Ｒ二二四二八八二三號
右列被告因偽造文書案件，經檢察官提起公訴及移送併辦（八十八年度偵字第二四三
九八號、第二六九０四號），本院判決如左：
    主  文
乙○○行使偽造私文書，足以生損害於他人，處有期徒刑陸月。
如附表所示二紙支票票背上偽造「李昌安」之署押計貳枚均沒收。
    事  實
一、乙○○前於民國（下同）八十六年間曾向甲○○借款新台幣（下同）一百二十萬
    元，並簽發乙○○所有，以台新國際商業銀行高雄分行（下稱：台新銀行高雄分
    行）為付款人、發票日八十七年十月二十七日面額分別三十萬元、五十萬元及發
    票日八十七年十二月二十七日面額四十萬元之支票三張交付甲○○以資清償。詎
    屆期甲○○於八十七年十一月十日提示上開三十萬元、五十萬元支票均遭退票，
    乙○○復無法清償，乃表示願另行簽發支票以換回前開退票。惟甲○○慮及謝女
    債信不佳，要求乙○○須另覓保人擔保始許換票展期。乙○○為圖緩期清償之不
    法利益竟未經其夫李昌安（嗣於八十八年六月間離婚）之同意，於八十七年十一
    月十八日許，在高雄市○○區○○路、福建街口之「麗尊大酒店」外，乙○○在
    以自己名義為發票人，付款銀行：台新銀行高雄分行、帳號：00000000
    0號、發票日分別係八十七年十二月十五日及十二月二十七日、面額分別為八十
    萬元（支票號碼：0000000號）及四十萬元（支票號碼：0000000
    號）之支票二紙票背上接續偽造其夫李昌安名義之背書署押二枚，足以生損害於
    李昌安。旋乙○○再將支票交付甲○○收執，致甲○○誤信已經李昌安背書擔保
    而同意展延票期，乙○○則獲取緩期清償之利益。嗣上開八十萬元、四十萬元支
    票屆期提示均遭退票，甲○○以乙○○、李昌安為共同被告，向本院提起請求給
    付票款民事訴訟，經本院八十八年度雄簡字第一三八八號案件於八十八年八月二
    十五日審判時，李昌安當庭否認背書真正，乙○○始於審判中自白犯行事實，而
    悉上情。
二、案經本院高雄簡易庭移送台灣高雄地方法院檢察署檢察官偵查起訴。
    理  由
一、訊據被告乙○○坦承右開犯行不諱，核與告訴人甲○○指訴情節相符，並經證人
    李昌安到庭否認事前知情並表明不願承認背書行為等語甚詳，此外復有如附表所
    示支票二紙票背上偽造之李昌安署押為證，被告為求緩期清償之利益而在其所簽
    發支票上偽造李昌安背書之行為，已可肯認。被告雖另辯稱：是告訴人授意伊偽
    造背書云云，但告訴人弗承授意，被告亦不能舉證圓說，所辯難採信為真正。綜
    上本件事證明確，被告犯行洵堪認定。
二、按支票背書，在票據法上係表示對支票負擔保責任之意思，為法律規定之文書（
    最高法院五十九年台上字第二五八八號判例意旨參照）。核被告在系爭支票二紙
    背面偽造李昌安署押為背書，足生損害於李昌安，並持以交付甲○○以資取信，
    致甲○○誤信有足夠擔保，同意換票展期，被告因此獲取相當於緩期清償之不正
    利益，核其所為係犯刑法第二百十六條、二百十條之行使偽造文書罪及第三百三
    十九條第二項之詐欺得利罪。被告偽造署押係偽造文書之階段行為；又偽造背書
    後持以行使，其低度之偽造行為已被高度行使行為吸收，均不論罪。又被告所犯
    前揭行使偽造文書，詐欺得利等罪間，有目的、手段之牽連關係，應係牽連犯之
    例從一重之行使偽造私文書處斷。公訴意旨於此雖漏未及被告詐欺得利犯行，
    但此部分與已起訴之行使偽造文書罪名有牽連犯之裁判上一罪關係，為起訴效力
    所及，本院自得一併審理。至於被告基於單一整體之偽造犯意，在相同時空密接
    下同時偽造二個背書行為，應屬接續犯，附予明。爰審酌被告之品行（無前科
    紀錄、素行尚稱良好）、犯罪之動機、行為之情節、被告偽造署押不惟損害李昌
    安利益，亦致告訴人債權無法獲償，迄今已逾一年，被告分文未償付債務，告訴
    人所受損害非輕，惟念在被告坦承犯行等一切情狀，爰量處如主文所示之刑，以
    示警惕。又緩刑之宣告乃實體法賦予法院自由裁量之事項，旨在勵自新。本件
    被告雖知坦承犯行，但對告訴人之債務並無誠意處理，難認被告有悛悔改過善意
    ，本院認尚不宜予其緩刑寬宥，附此敘明。
三、又如附表所示支票二紙票背上李昌安之背書署押二枚，係被告所偽造已如前述，
    依刑法第二百十九條規定，不問屬於犯人與否均予宣告沒收。
四、至於本件案情係經告訴人對被告及李昌安提起請求連帶給付票款民事訴訟時，本
    院高雄簡易庭於八十八年八月二十五日進行言詞辯論時，經李昌安當庭否認背書
    真正，及由告訴人具體指述係經被告交付背書，被告始行向承辦法官自白犯行，
    此有前開給付票款事件審判筆錄附偵卷可參，當見被告尚不符合刑法第六十二條
    自首減輕其刑要件，併此敘明。
據上論斷，應依刑事訴訟法第二百九十九條第一項前段、刑法第二百十六條、第二百
十條、第三百三十九條第二項、第五十五條、第二百十九條、罰金罰鍰提高標準條例
第一條前段之規定，判決如主文。
本案經檢察官吳秋瑩到庭執行職務。
中    華    民    國    八十八    年    十二      月      三十        日
                                  臺灣高雄地方法院刑事第一庭
                                      法  官  朱盈吉
右正本證明與原本無異。
如不服本判決，應於判決送達後十日內，向本院提出上訴狀。
                                      書記官  黃國忠
中    華    民    國    八十八    年     十二    月       三十          日


司法院資訊處製作；財團法人民間司法改革基金會備份。
